【裁判字號】    89,台上,2726
【裁判日期】    890518
【裁判案由】    違反槍砲彈藥刀械管制條例
【裁判全文】
最高法院刑事判決                              八十九年度台上字第二七二六號
    上  訴  人  甲○○
右上訴人因違反槍砲彈藥刀械管制條例案件，不服台灣高等法院中華民國八十七年三
月二十七日第二審判決（八十七年度上訴字第四三三號，起訴案號：台灣台北地方法
院檢察署八十六年度偵字第一七三七五號），提起上訴，本院判決如左：
    主  文
原判決撤銷，發回臺灣高等法院。
    理  由
本件原判決認定上訴人甲○○於民國八十六年七月二十三日凌晨零時三十分許，在台
北市○○○路○段「錢櫃ＫＴＶ」內，明知綽號「大軍」之不詳姓名男子，交其代為
保管之物，係具有殺傷力中共製之七‧六二ＭＭ半自動黑星手槍一枝（含彈匣一個）
，及具有殺傷力之中共製七．六二ＭＭ半自動手槍子彈一發。仍未經許可，無故予以
寄藏，而持回存放其家中。嗣上訴人於八十六年七月二十五日晚十一時許，攜帶上開
手槍及子彈欲交還綽號「大軍」者時，在台北市○○○路與南京東路口為警查獲，並
扣得上開手槍一支（含彈匣一個）及子彈一顆（送鑑試射已滅失）等情。因而撤銷第
一審判決，改判仍依想像競合犯關係，從一重論處上訴人未經許可，無故寄藏手槍，
累犯罪刑，並諭知應於刑之執行完畢或赦免後，令入勞動場所強制工作三年，固非無
見。
惟查，依司法院大法官會議釋字第四七一號解釋明示，保安處分係對受處分人將來之
危險性所為拘束身體、自由等之處置，以達教化與治療之目的，為刑罰之補充制度。
本諸法治國家保障人權之原理及刑法之保護作用，其法律規定之內容，應受比例原則
之規範，使保安處分之宣告，與行為人所為行為之嚴重性、行為人所表現之危險性及
對於行為人未來行為之期待性相當。是於槍砲彈藥刀械管制條例修正前犯該條例第十
九條第一項所列舉之罪，除合於刑法第九十條第一項之要件得依該條規定宣告保安處
分外，依從新從輕原則，自無適用刑法第二條第二項，依修正後槍砲彈藥刀械管制條
例第十九條第一項規定宣告保安處分之餘地。原審未察，就本件上訴人於前開條例修
正前之八十六年七月二十三日所犯之未經許可，無故寄藏手槍、子彈罪，仍逕依刑法
第二條第二項之規定，適用上開條例第十九條第一項之規定宣告應於刑之執行完畢或
赦免後，令入勞動場所強制工作三年，揆之上揭說明，尚難謂無適用法則不當之違誤
。又原判決認定上訴人收受綽號「大軍」者交付上開手槍一支及子彈一發，仍未經許
可，無故予以寄藏，而持回存放其家中等情。惟並未於事實欄內詳細記載其存放上開
手槍、子彈住處之地址，致其寄藏之犯罪處所不明確，其事實之認定與記載尚欠完備
，併有可議。上訴意旨雖未指摘及此，然以上為本院得依職權調查之事項，應認原判
決有撤銷發回之原因。
據上論結，應依刑事訴訟法第三百九十七條、第四百零一條，判決如主文。
中      華      民      國    八十九    年      五      月     十八     日
                              最高法院刑事第八庭
                                  審判長法官  吳  雄  銘
                                        法官  池  啟  明
                                        法官  石  木  欽
                                        法官  郭  毓  洲
                                        法官  吳  三  龍
      右正本證明與原本無異
                                              書  記  官
中      華      民      國    八十九    年      五      月    二十二    日


司法院資訊處製作；財團法人民間司法改革基金會備份。
